臺灣桃園地方法院民事判決　　　　　　 110年度勞簡字第53號
原　　　告　黃桂香　
訴訟代理人　陳源貴　
被　　　告　桃園市桃園區公所

法定代理人　陳玉明　
訴訟代理人　呂宗達律師
　　　　　　曾煜騰律師
　　　　　　官寧郁律師
上列當事人間請求給付退休金差額事件，於民國110 年11月8 日
言詞辯論終結，本院判決如下：
    主      文
原告之訴駁回。
訴訟費用由原告負擔。
    事實及理由
一、原告主張：原告自民國65年10月1 日起受僱於被告，擔任臨
    時技工，至68年3 月15日轉任為編制內之技工。嗣於74年7
    月1 日後轉任桃園縣政府（現改制為桃園市政府，下同），
    於110 年7 月9 日屆齡退休。然原告於110 年4 月29日因準
    備退休而申請被保險人投保資料表時，赫然發現所擔任臨時
    技工之65年10月1 日至68年3 月15日期間（下稱系爭期間）
    ，被告未將原告投保，原告遂向被告反應爭取，被告則以原
    告在系爭期間係臨時技工為由，而未將原告投保勞保。惟62
    年4 月25日修正之勞工保險條例（下稱勞保條例）第8 條第
    4 款、68年2 月19日修正之勞保條例第6 條第4 款、68年修
    正之勞保條例，及77年2 月3 日修正之勞保條例（下逕稱修
    正年份勞保條例），均仍規定被告應為原告加入勞保，被告
    此舉違反前揭規定，致原告勞工退休年資少算2 年6 月，而
    僅有42.33 年，勞動部勞工保險局（下稱勞保局）核算每月
    給付原告之勞保老年給付為新臺幣（下同）34,165元，惟原
    告實際工作服務年資為44.83 年（65年10月1 日至110 年7
    月8 日），依勞保局老年給付計算公式每月給付金額應為36
    ,183元（計算式：43,393×44.83 ×1.55％×（1 ＋20％）
    ＝36,183元），則原告每月少領2,018 元（計算式：36,183
     －34,165 ＝2,018 元），計算至原告82歲尚有17年（82－
    65＝17），則原告因而少領411,672 元（計算式：2,018 ×
    12月×17年＝411,672 元）退休金。被告於兩造勞資爭議調
    解時，固表示係依臺灣省政府64年12月13日府社五字第1176
    81號函（下稱系爭省政府64年函文），認原告非編制內技工
    而免參加勞保，然系爭省政府64年函文已違背勞保條例第1
    條保障勞工生活、促進社會安全，凡屬勞工身分應一律納保
    之立法目的。況系爭省政府64年函文所引用行政院相關函文
    內容前後矛盾，標準不一，且曲解法律，有行政命令牴觸母
    法而違反法治國原則之情。爰依勞保條例第72條第1 項規定
    ，請求被告負損害賠償責任等語。並聲明：被告應給付原告
    411,672 元，及自起訴狀繕本送達之翌日起，至清償日止，
    按週年利率5 ％計算之利息。
二、被告則以：62年勞保條例第8 條第1 項第4 款、第2 項，於
    68年勞保條例修正為第6 條第1 項第4 款，須政府機關所僱
    用之勞工，職別為「技工、司機、工友」，方為強制納保之
    對象。另依62年勞保條例第10條、68年勞保條例第8 條規定
    意旨，均已明定具備條文所述要件之勞工，始應參加勞保為
    被保險人，非屬勞保條例規定強制投保範圍之勞工，如有意
    願投保時，亦得依勞保條例辦理，並非具有勞工身分即得納
    入勞保投保範圍。況政府機關所僱用、不具公務人員身分之
    員工，依進用之法源、經費不同等，可區分為約聘人員、約
    僱人員、技工、司機、工友、臨時工，其中「技工」係各機
    關「編制內」之員工，經費來源為年度預算所編定之「人事
    費」，員額有一定之限制，臨時工則係機關「編制外」之員
    工，其經費來源為人事費以外之經費，如業務費等，在適用
    勞保情形亦有所差別，參內政部60年2 月11日臺內社字第40
    4686號函（下稱系爭內政部60年函文）、行政院64年11月28
    日台人政肆字24215 號函（下稱系爭行政院64年函文），可
    知當時勞保條例第8 條第1 項第4 款規定之「技工、司機、
    工友」，係限於各機關編制內以人事費支應之人員，至於編
    制外以其他經費支應之臨時工則不在強制投保對象之列。而
    原告於系爭期間係擔任被告之臨時技工以管理文昌公園，嗣
    於68年3 月15日轉為編制內技工以管理虎頭山公園，則原告
    擔任臨時技工期間，該職非屬政府機關編制內之技工，薪資
    給付亦非源自人事費，而係以年度臨時工資額度支出，僅為
    單純之臨時人員，為編制外之員工，非勞保條例第8 條第1
    項第4 款所定之技工，該職別自不在62、68年修正勞保條例
    第8 條第1 項第4 款強制投保對象之列，是被告於系爭期間
    未將原告投保勞保，並未違反當時之法規等語，資為抗辯。
    並聲明：原告之訴駁回。
三、兩造不爭執事項（見本院卷第113-114頁）：
  ㈠原告於65年10月1 日受僱被告，於系爭期間擔任臨時技工，
    負責管理被告所轄文昌公園，嗣於68年3 月15日轉任為編制
    內之技工，另於74年7 月1 日後轉任桃園縣政府（見本院卷
    第13-18 、79-85 頁）。
  ㈡原告110年7月9日屆齡退休（見本院卷第3頁）。
  ㈢原告平均月投保薪資為43,393元，勞保局現有投保年資為42
    .33 年（68年3 月31日至110 年7 月8 日），依勞工保險老
    年給付金額試算，每月可支領老年給付34,165元（見本院卷
    第9 、11頁）。
  ㈣兩造於110 年8 月26日經桃園市勞資爭議調解處理協會調解
    不成立（見本院卷第19、20頁）。
四、茲就兩造之爭點及本院之判斷，分述如下：
  ㈠勞保條例乃47年7 月21日經總統公布制定施行，先後於57年
    7 月23日、62年4 月25日、68年2 月19日經總統公布修正施
    行；另內政部為當時勞保之中央主管機關，於49年3 月1 日
    發布訂定勞保條例施行細則，再先後於58年7 月11日、62年
    11月20日、68年9 月11日發布修正施行。是本件原告主張被
    告應為其投保勞保之系爭期間（自65年10月1 日起至68年3
    月15日止），即為62、68年勞保條例暨62年勞保條例施行細
    則之施行期間，合先敘明。
  ㈡按62年勞保條例第8 條規定：「中華民國國民年滿十四歲以
    上、六十歲以下之左列勞工，應全部加入勞工保險為被保險
    人：一、被僱於僱用勞工十人以上之公、民營工廠、礦場、
    鹽場、農場、牧場、林場、茶場之產業工人及交通、公用事
    業之工人。二、職業工人。三、專業漁撈勞動者。四、政府
    機關、公立學校之技工、司機、工友。五、受僱於僱用十人
    以上公司、行號之員工。前項所稱勞工，包括有工會會員資
    格之職員；在職勞工，其年屆六十歲而身體健康並願繼續工
    作，經雇主留用者，得仍參加勞工保險」。又68年勞保條例
    第6 條規定：「凡年滿十四歲以上，六十歲以下之左列勞工
    ，應以其雇主或所屬團體為投保單位，全部參加勞工保險為
    被保險人：一、受僱於僱用勞工五人以上之公、民營工廠、
    礦場、鹽場、農場、牧場、林場、茶場之產業勞工及交通、
    公用事業之勞工。二、受僱於僱用五人以上公司、行號之勞
    工。三、受僱於僱用五人以上之新聞、文化、公益及合作事
    業之員工。四、政府機關、公、私立學校之技工、司機、工
    友。五、政府機關、公立學校之約聘、約僱人員。六、政府
    登記有案之職業訓練機構受訓技工。七、專業漁撈勞動者。
    八、無一定雇主而參加職業工會之勞工。前項所稱勞工，包
    括在職外國籍員工」（見本院卷第21、31頁）。可知62、68
    年勞保條例就「政府機關、公立學校之技工、司機、工友」
    之勞工，均規範列為參加勞工保險之對象。
  ㈢查被告為政府機關，原告以職別臨時技工任職於被告，而原
    告當時並非被告編制內之技工，有臺灣省政府66年7 月20日
    六六府人一字第60328 號、桃園縣政府66年7 月22日六六府
    人一字第75753 號、桃園市公所66年8 月2 日桃市秘字第18
    910 號函各1 份在卷可考（見本院卷第87-93 頁），而原告
    當時之工資，係以被告年度核定之臨時工資額度內支應，亦
    有臺灣省政府66年8 月23日六六府人一字第74800 號函在卷
    可按（見本院卷第95頁），足認原告擔任臨時技工職務，係
    為被告預算編制外之人員至明，惟其是否合於該62年勞保條
    例第8 條第1 項第4 款、68年勞保條例第6 條第1 項第4 款
    所定應強制納保勞工，不無疑義。參諸系爭內政部60年函文
    ︰「查勞工保險條例第8 條第1 項第4 款規定之政府機關、
    公立學校之工友、司機、技工參加勞工保險，以各級民意機
    構，各級政府機關，各級公立學校及各公營事業機構內預算
    編列人員為限。各該單位所屬臨時人員、實習人員及額外之
    工友、司機、技工，暫緩投保」、系爭行政院64年函文：「
    二、各級民意機構、政府機關、公立學校額外或臨時僱用之
    技工、司機、工友等，應免予參加勞工保險」（見本院卷第
    75頁），是原告擔任臨時技工既為被告預算編制外之人員，
    依前揭函文內容，故被告於系爭期間並未將原告加入勞工保
    險，乃因原告彼時擔任臨時技工為其預算編制外人員之故，
    應可認定，可見原告於系爭期間，並非勞保條例強制納保對
    象。
  ㈣再原告就其於65年10月1 日任職被告時起，並無加入工會會
    員部分，業據其陳述在卷（見本院卷第112 頁），是依上述
    說明，原告亦不符62年勞保條例第8 條第2 項前段規定。
  ㈤本院審酌各公務機關非依公務人員法制進用之臨時人員，其
    進用目的係在分擔及輔助、配合機關編制人員之工作，故其
    工作內容為何，自應視各機關如何運用人力而定，是以，每
    個聘僱人員之工作內容或因不同之公務機關，自有差異。查
    被告所轄文昌公園因面積不大，如確需管理，應由被告審視
    實際需要，以臨時僱工方式辦理，其所需工資在被告年度核
    定之臨時工資額度內支應，且經列入精簡人力等節，有臺灣
    省政府66年8 月23日六六府人一字第74800 號函在卷可憑（
    見本院卷第95頁），參以原告陳稱：當時我負責公園內清潔
    工作，還有設施維修提報等語（見本院卷第112 頁），此亦
    為被告所不爭執（見本院卷第112 頁），顯見原告於系爭期
    間係屬於臨時人員，其工作內容乃視實際需要而具支援協助
    性質，核與機關編制內員工之實際工作事項並不相當，是難
    認原告屬於62、68年勞保條例所指之「政府機關、公立學校
    之技工、司機、工友」。
  ㈥綜上，原告於系爭期間受僱為臨時技工，屬非依公務人員法
    制進用之臨時人員，僅屬被告依契約自行僱用之臨時人員，
    又其職稱非為前揭條文之技工、司機、工友，且僱用報酬係
    按被告年度核定之臨時工資額度內支付，其主要工作內容又
    無從評價與技工、司機、工友實質相當，從而揆諸首揭說明
    ，被告依62年勞保條例第8 條第1 項第4 款，68年勞保條例
    第6 條第1 項第4 款規定，未將非勞保強制投保對象之原告
    投保勞保，於法並無不合。
五、綜上所述，原告依勞保條例第72條規定，請求被告給付勞保
    老年給付差額411,672 元，及自起訴狀繕本送達翌日起至清
    償日止，按週年利率5 ％計算之利息，為無理由，不應准許
    。
六、本件事證已臻明確，兩造其餘攻擊防禦方法及所提證據，核
    與判決結果不生影響，因此不逐一論述，併此敘明。
七、訴訟費用負擔之依據：民事訴訟法第78條。
中    華    民    國   110    年    11    月    19    日
                  勞動法庭    法  官   謝志偉
以上正本係照原本作成。
如對本判決上訴，須於判決送達後 20 日內向本院提出上訴狀。
如委任律師提起上訴者，應一併繳納上訴審裁判費。
中    華    民    國   110    年    11    月    19    日
                              書記官   蘇玉玫